【裁判字號】    90,訴,51
【裁判日期】    901019
【裁判案由】    過失致死
【裁判全文】
臺灣宜蘭地方法院刑事判決                              九十年度訴字第五一號
    公  訴  人  臺灣宜蘭地方法院檢察署檢察官
    被      告  甲○○
    選任辯護人  林瑑琛律師
右列被告因過失致死案件，經檢察官提起公訴（八十八年度偵字第三０八二號)，本
院判決如左：
    主  文
甲○○因過失致人於死，處拘役伍拾日，如易科罰金以參佰元折算壹日，緩刑貳年。
    事  實
一、甲○○為林晉毅之繼母，於民國八十八年八月二日晚間六時許，在宜蘭縣宜蘭市
    ○○路十九號二樓之一住處，為年僅六歲餘之林晉毅洗澡。原應注意為幼兒洗澡
    時，熱水器出水時有冷熱不均之現象，並應以先放冷水再放熱水方式測試水溫，
    而幼兒因對水溫及避免燙傷之反應較為遲緩，並隨時觀察幼兒身體及反應，發生
    燙傷現象時，應防止幼兒抓破水泡，並立刻採取避免細菌感染及體液流失，以減
    低傷勢擴大之可能。且依當時情形並無不能注意之情事，竟疏未注意，於同日晚
    間七時三十分許，先將水溫調至中間偏熱程度後，未測試水溫直接以蓮蓬頭為林
    晉毅沖洗身體正面，經林晉毅表示過熱後，甲○○關掉熱水見林晉毅頭髮仍有肥
    皂泡，再將水龍頭開關拉起將水溫調至中間偏冷程度，再沖洗林晉毅頭部，惟因
    出水水溫仍屬過高，甲○○因林晉毅再表示水溫過高，始停止為林晉毅沖洗，林
    晉毅皮膚因而出現紅腫及出水泡、全身百分之二十五受到二度至三度之燙傷，甲
    ○○未能防止林晉毅抓破水泡，並採取適當急救措施，於當晚先送至宜蘭縣蘭陽
    民生醫院救治，再轉送台北長庚紀念醫院急救，仍因燙傷引起心肺功能衰竭，於
    八月三日下午五時不治死亡。
二、案經台灣宜蘭地方法院檢察署檢察官相驗及宜蘭縣警察局宜蘭分局報告偵查起訴
    。
    理  由
一、訊之被告甲○○固對於其於右揭時地為林晉毅洗澡，因水溫過高，造成林晉毅燙
    傷，經送醫急救後仍不治死亡之事實坦承不諱，惟辯稱：剛開始為林晉毅洗澡時
    ，熱水器出水溫度正常，其後不知為何水溫忽然變高而過熱，當伊發現林晉毅起
    水泡時，林晉毅已經抓破皮，且沒有表示很不舒服等語。經查：
  （一）被告甲○○為林晉毅洗澡時，係先將水溫調至中間偏熱程度後，未測試水溫
        直接以蓮蓬頭為林晉毅沖洗身體正面，經林晉毅表示過熱後，甲○○關掉熱
        水見林晉毅頭髮仍有肥皂泡，再將水龍頭開關拉起將水溫調至中間偏冷程度
        ，再沖洗林晉毅頭部，惟因出水水溫仍屬過高，甲○○因林晉毅再表示水溫
        過高，始停止為林晉毅沖洗，林晉毅皮膚因而出現紅腫及出水泡、全身百分
        之二十五受到二度至三度之燙傷等情，業據被告甲○○自白在卷，核與證人
        即林晉毅之父親乙○○證述林晉毅受燙傷情形及救治過程明確，且有蘭陽民
        生醫院診斷書、長庚紀念醫院驗傷診斷證明書、台灣宜蘭地方法院檢察署法
        醫驗斷書在卷可佐。
  （二）查被害人林晉毅體重四十五公斤，屬特別肥胖體形，平日並有氣喘或感冒症
        狀，業據被告甲○○供明在卷，並有台灣宜蘭地方法院檢察署驗斷書、解剖
        鑑定報告可佐，被害人因燙傷加上過度肥胖，致肺水腫引起心肺功能衰竭而
        死亡之事實，有法務部法醫研究所（八八）法醫所醫鑑定第０九一一號解剖
        鑑定報告一紙、該所九十年九月十四日法醫所九０理字第一七四四號函一紙
        可資參照，足認被害人林晉毅之死亡結果應係燙傷加上過度肥胖所導致。
  （三）按為幼兒洗澡時，熱水器出水時有冷熱不均之現象，並應以先放冷水再放熱
        水方式測試水溫，而幼兒因對水溫及避免燙傷之反應較為遲緩，並隨時觀察
        幼兒身體及反應，發生燙傷現象時，應防止幼兒抓破水泡，並立刻採取避免
        細菌感染及體液流失，以減低傷勢擴大之可能。被告甲○○疏未注意正確之
        急救方式，使燙傷傷害降至最低應有過失，綜上事證，被告甲○○犯行堪予
        認定。
二、核被告甲○○所為，係犯刑法第二百七十六條第一項之過失致死罪，爰審酌被告
    犯本罪係因未有正確之幼兒意外事故防治觀念所致、案發後身心已遭受痛苦、平
    日無輕忽照顧繼子之職責情事（有宜蘭縣警察局宜蘭分局偵辦案件之查訪紀錄表
    多紙可參）、手段及其品性、生活狀況、智識程度、及犯罪後態度尚稱良好等一
    切情狀，量處如主文所示之刑，九十年一月四日修正並經總統於同年一月十日公
    佈之刑法第四十一條第一項規定：「犯最重本刑為五年以下有期徒刑之罪，而受
    六月以下有期徒刑或拘役之宣告，因身體、教育、職業或家庭之關係或因其他正
    當事由，執行顯有困難者，得以一元以上三元以下折算一日，易科罰金。但因確
    定不執行所宣告之刑，難收矯正之效或難以維持法秩序者，不在此限。」。本件
    被告所犯之罪，為法定刑二年以下有期徒刑、拘役或二千元以下罰金，為五年以
    下有期徒刑之罪，與前開修正後刑法第四十一條第一項易科罰金之規定相符，相
    較於修正前之規定，依刑法第二條第一項前段規定，自應適用最有利於行為人之
    法律即修正後之規定併予諭知易科罰金之折算標準，以示懲儆。又被告前未曾受
    有期徒刑以上刑之宣告，有臺灣高等法院檢察署刑案紀錄簡覆表表在卷可憑，茲
    因一時失慮而罹刑典，經此偵審程序應已知警惕，本院認對其所宣告之刑以暫不
    執行為適當，爰併予宣告緩刑二年，以勵自新。
據上論斷，應依刑事訴訟法第二百九十九條第一項前段、刑法第二百七十六條第一項
、第四十一條第一項、第二條第一項前段、第七十四條第一款，罰金罰鍰提高標準條
例第一條前段，第二條，判決如主文。
本案經檢察官廖允松到庭執行職務
中    華    民    國      九十      年      十        月      十九      日
                                  臺灣宜蘭地方法院刑事第二庭
                                          法  官  郭  淑  珍
右正本證明與原本無異。
如不服本判決，應於判決送達後十日內向本院提出上訴狀( 應附繕本 )，上訴於臺灣
高等法院。
                                          書記官  李  明  威
中      華      民      國      九十      年      十    月   二十二     日
附錄法條：
刑法第二百七十六條第一項
 (過失致死罪)
因過失致人於死者，處二年以下有期徒刑、拘役或二千元以下罰金。


司法院資訊處製作；財團法人民間司法改革基金會備份。
